【裁判字號】    98,訴,718
【裁判日期】    980527
【裁判案由】    損害賠償
【裁判全文】
臺灣高雄地方法院民事判決               98年度訴字第718號
原      告  庚○○
            戊○○
            丙○○
            乙○○
            己○
前列五人共同
兼訴訟代理人丁○○
被      告  甲○○
上列當事人間損害賠償事件，經本院於民國98年5 月15日言詞辯
論終結，判決如下：
    主      文
原告之訴及假執行之聲請均駁回。
訴訟費用由原告負擔。
    事實及理由
一、原告主張：被告於97年3 月23日10時52分駕駛車牌號碼TW-
    9068自小客車（下稱肇事汽車），沿高雄縣永安鄉○○路由
    北往南方向行駛至68號前時，因以時速80至90公里之速度超
    速行駛而撞及被害人張清涼所騎乘車牌號碼337-QES 輕型機
    車尾部，致張清涼人車倒地，受有顱骨破裂及顱內出血等傷
    害，經送醫急救，仍於同日11時30分許不治死亡。伊等為張
    清涼之法定繼承人，因張清涼死亡而受有醫療費用新臺幣（
    下同）330 元、喪葬費用607,167 元631,000 元及精神慰撫
    金4,500,000 元【計算式：750000（元）×6 （人）＝0000
    000 （元）】等損害，共計5,107,497 元，扣除已領取之強
    制汽車責任保險金150 萬元，故請求3,607,497 元，而醫療
    費用及喪葬費用為各原告平均支出，為此，爰依民法侵權行
    為之規定提起本訴等語。並聲明求為判決：（一）被告應賠
    償原告各601,249 元及自起訴狀繕本送達之翌日即97年10月
    23日）起至清償日止，按週年利率5%計算之利息。（二）願
    供擔保，請准宣告假執行。
二、被告則以：原告請求金額過高，伊無力負擔等語，資為抗辯
    。並聲明求為判決駁回原告之訴及假執行之聲請。
三、兩造不爭執之事項：
（一）被告於97年3 月23日10時52分駕駛肇事汽車，沿高雄縣永
      安鄉○○路由北往南方向行駛至68號前時，因超速行駛而
      撞及被害人張清涼所騎乘車牌號碼337-QES 輕型機車尾部
      ，致張清涼人車倒地，受有顱骨破裂及顱內出血等傷害，
      經送醫急救，仍於同日11時30分許不治死亡。
（二）被告因犯過失致死罪，經台灣高雄地方法院檢察署以97年
      度偵字第9320號起訴書提起公訴，經本院刑事庭以97年度
      審交易字第372 號判處被告有期徒刑6 月，如易科罰金，
      以新台幣1,000 元折算1 日。
（三）原告已請領強制汽車責任保險金150萬元。
四、按「因故意或過失，不法侵害他人之權利者，負損害賠償責
    任。」、「不法侵害他人致死者，對於支出醫療及增加生活
    上需要之費用或殯葬費之人，亦應負損害賠償責任。」、「
    不法侵害他人致死者，被害人之父母、子女及配偶，雖非財
    產上之損害，亦得請求相當之金額」，民法第184 條第1 項
    前段、第192 條第1 項、第194 條分別定有明文。本件被害
    人張清涼依前述既因被告之不法侵害而死亡，而原告為被害
    人張清涼之子女，此有戶籍謄本附卷可查（見本院卷第54-6
    0 頁），依上開法條之規定，自得向被告請求賠償損害。茲
    就原告請求被告賠償之各項損害，是否准許，分述如次：
（一）醫療費用部分：
      查本件原告於事發後業為被害人張清涼自付醫療費用330
      元，此有國軍岡山醫院醫療費用明細收據在卷可參（見本
      院卷第28頁），並為被告所不爭執，經核該等費用均屬被
      害人張清涼於車禍後就診醫療所必要之支出，且亦有事實
      上之需要，依法自應予以准許。
（二）殯葬費用部分：
      本件原告主張其因被害人張清涼死亡而計支出殯葬費607,
      167 元，固據其提出喪葬費用明細、估價單、發票、繳款
      書多紙等件為證，本院斟酌被害人張清涼死亡時之身分、
      地位、經濟狀況（未受教育，從事資源回收工作，此經原
      告自承在卷）及社會風俗慣行需要之結果，認其上開項目
      之支出，除其中單據26,054元部分，因其上無從認定係由
      何人出具，且觀以其上細目難認與殯葬事宜有關連性；四
      果3,000 元、3,000 元、銀紙5,000 元、發糕3,000 元、
      垃圾袋165 元、飲用水2,800 元、供飯2, 750元、金料25
      0 元、三牲及菜碗5,000 元等部分，因與原告請求其他喪
      葬費用之項目重複；庫錢28,000元、79,200元、告別式場
      費36,000元、花柱1,500 元、樂隊17,400元、塔位換位收
      款35,000元、道士費用183,000 元，非屬喪葬之必要費用
      ，均應予扣除外，其餘部分均屬必要之殯葬費用，依法自
      應予以准許，是本件原告得請求之殯葬費為160,715 元【
      計算式：3500（相片）+3600 （蓮花）+150 00 （紙厝）
      +9000 （花車）+6000 （壽衣）+18000（棺木）+5000 （
      火化費）+28000（骨灰罐）+7105+2440+2020+5850+277
      5+3355+1680+880+1510（供品）+8000 （鐵架）+3000 （
      訃聞）+34000（塔位）=160715 】。
（三）精神慰撫金部分：
      原告為被害人張清涼之子女，面臨先父因本件事故而喪生
      ，精神上自受有痛苦，是原告請求非財產上之損害，洵屬
      有據。查原告丁○○高職畢業，業商，月薪約5 萬元，名
      下有土地房屋1 筆及土地4 筆、投資3 筆；原告庚○○小
      學畢業，為碼頭工人，月薪約4 、5 萬元，名下有房屋2
      筆及土地3 筆；原告戊○○小學畢業，臨時工，月薪約2
      、3 萬元，名下有房屋2 筆及土地3 筆；原告丙○○小學
      肄業，家管，名下無任何不動產；原告乙○○、己○均小
      學肄業，臨時工月薪約3 萬元，乙○○名下有房屋及土地
      各1 筆，己○名下有汽車1 輛，無任何不動產，而被告為
      高職畢業，現從事汽車修護工作，月薪約2 萬7 千元，名
      下並無任何不動產等情，此為兩造所自陳，並有稅務電子
      閘門財產所得調件明細表等件附卷可參，爰審酌兩造教育
      程度、經濟狀況、社會地位，暨被害人張清涼於事發時已
      屆古稀仗期之年，依社會通俗民情，其先父既屬高壽之齡
      ，原告自有隨時面臨先父遭噩耗之心理準備，應較能承受
      喪父之痛等一切情狀，認原告各請求20萬元之慰撫金為適
      當，其逾此範圍外之請求為無理由。
（四）綜上，原告得請求被告賠償之損害金額為1,361,045元（
      330+160715+0000000＝0000000） 。
五、按「保險人依本法規定給付之保險金，視為加害人或被保險
    人損害賠償金額之一部分；加害人或被保險人受賠償請求時
    ，得扣除之」，強制汽車責任保險法第30條定有明文。本件
    車禍發生後，原告已依強制汽車責任保險法規定共同領取1,
    500,000 元之保險金，此業經原告陳明在卷，已逾被告應賠
    償原告之金額1,361,045 元，揆諸上開法條規定，原告不得
    再向被告請求賠償。
六、從而，原告依據侵權行為法律關係，請求被告給付原告3,60
    7,497 元及自起訴狀繕本送達翌日起至清償日止，按年息5
    ％計算之利息，為無理由，應予駁回。原告之訴既經駁回，
    其假執行之聲請已失所附麗，應併駁回之。
七、結論：本件原告之訴，為無理由，依民事訴訟法第78條之規
    定，判決如主文。
中    華    民    國    98    年    5     月    27    日
                    民事鳳山分庭法  官  何悅芳
正本係照原本作成。
如不服本判決，應於送達後20日內，向本院提出上訴狀並表明上
訴理由，如於本判決宣示後送達前提起上訴者，應於判決送達後
10日內補提上訴理由書（須附繕本）。
中    華    民    國    98    年    5     月    27    日
                                書記官  洪嘉慧


司法院資訊處製作；財團法人民間司法改革基金會備份。
